【裁判字號】    97,交抗,281
【裁判日期】    971110
【裁判案由】    聲明異議
【裁判全文】
臺灣高等法院臺南分院交通事件裁定     97年度交抗字第281號
抗  告  人  甲○○
上列抗告人因違反道路交通管理處罰條例案件，不服臺灣嘉義地
方法院，中華民國九十七年九月三十日所為裁定（九十七年度交
聲字第三四九號），提起抗告，本院裁定如下：
    主  文
抗告駁回。
    理  由
一、抗告意旨略以：
（一）本件抗告人因於民國九十七年八月三日一時二十二分許，
      在國道一號北向253公里處，因酒後駕車經酒測器測定值
      為0.29MG/L，酒測後事隔五─六分鐘，要求員警是否可以
      重新測試，遭拒絕，顯然損害抗告人應有之權益。況酒測
      當時抗告人神智清醒，從文字簽名之字跡查看，反應正常
      無任何遲緩或判斷欠佳之狀。又按依內政部警政署新修正
      之「取締酒後駕車程序」規定警察人員於執行酒精濃度測
      試時，於測試前應先確定受測試者已飲酒結束十五分鐘以
      上或提供礦泉水給予受測人漱口。而證人黃國文於原審調
      查時結證稱：內規是說若施測前十五分鐘內飲酒，就給予
      水漱口，怕酒殘留口腔，抗告人施測前沒有給他水漱口，
      因為抗告人表示有喝一段時間，伊問他說三十分鐘以上等
      語，本件經原審當庭勘驗現場錄音光碟：受處分人表示他
      喝保力達，員警詢問喝多久，其表示喝一段時間，經錄音
      光碟（有個音不清）十分鐘，業經原審當庭勘驗屬實。乃
      原審未採信錄音光碟內之十分鐘為證據，竟採證人黃國文
      口述證稱受處分人已飲酒三十分鐘為認定裁定之依據，明
      顯違背法律有關之一切證據，判決當然違背法令。
（二）本件抗告人喝保力達至警員攔停之際，其時間未超過十五
      分鐘，屬十五分鐘內，員警應提供礦泉水予抗告人漱口，
      但員警竟全無提供礦泉水及記載事由，已屬違背執行程序
      規定等重大瑕疵。
（三）又查，員警得知攔停時抗告人飲酒時間仍未超過十五分鐘
      。理當依規定提供礦泉水並待十五分鐘後始可對受測者採
      酒精濃度之測試，符合程序規定，然本件員警明顯未依程
      序規定辦理，屬違背程序規定之瑕疵。
（四）再查，若當時員警能提礦泉水與抗告人漱口，又待十五分
      鐘經過後，再依法執行酒精濃度測試，依推論抗告人酒精
      濃度應可降低至0.25─0.27MG/L之範圍內。按規定0.25─
      0.27MG/L 之酒測值，係屬勸導範圍，理應不予開立罰單
      處分，改予勸導為原則，乃員警未依程序規定執行勤務，
      而誤導抗告人接受處罰，強行取締舉發開單，足顯有違行
      政中立之原則，並不利抗告人之權益等。為此提起抗告，
      請撤銷原裁定。
二、按汽車駕駛人飲用酒類或其他類似物後，其吐氣所含酒精濃
    度超過每公升0.25毫克，不得駕車；駕駛汽車經測試檢定酒
    精濃度超過標準，處汽車駕駛人罰鍰一萬五仟元以上六萬元
    以下，並當場移置保管該汽車及吊扣駕駛執照一年，及應接
    受道路交通安全講習，道路交通安全規則第一百十四條第二
    款、道路交通管理處罰條例第三十五條第一項第一款、第二
    十四條第一項第二款分別定有明文。次按依內政部警政署新
    修正之「取締酒後駕車程序」規定警察人員於執行酒精濃度
    測試時，於測試前應先確定受測試者已飲酒結束十五分鐘以
    上或提供礦泉水給予漱口。經查：
（一）本件抗告人於民國九十七年八月三日一時二十二分許，駕
      駛車牌號碼4789─ＳＫ號自用小客貨車，在國道一號北向
      253公里處，經內政部警政署國道公路警察局第四警察隊
      員警攔停施以酒精測試發現其酒精濃度0.29MG/L，超過規
      定標準，而當場舉發等情，業據證人即員警黃國文於原審
      調查時結證綦詳（見原審卷第21頁），並有舉發違反道路
      交通管理事件通知單、裁決書及酒精濃度測試單各一份附
      卷可稽（見監理卷第2─3頁、原審卷第27頁）。參以本件
      員警所使用之呼氣酒精測試器為INTOXIME TERS廠牌、RBT
      IV型號之電化學式呼氣酒精測試器，器號為018021/05515
      3號，該測試器係經濟部標準檢驗局於九十七年二月二十
      六日檢定合格，有效期限一年，有經濟部標準檢驗局呼氣
      酒精測試器檢定合格證書一份在卷可考（見原審卷第二十
      六頁），足認上揭儀器於本件異議人違規時，仍在有效期
      限內。又本件舉發員警原有操作該科學儀器經驗，抗告人
      對該次測定值數字正確性並不爭執，僅對測定前距抗告人
      飲酒未超過十五分鐘，及員警未提供礦泉水給予漱口等程
      序事項爭執。據上，勘認上開酒精測定值0.29MG/L正確，
      抗告人確有上揭違規事實。
（二）本案舉發之警員黃國文於原審證稱：「內規是說若施測前
      十五分鐘內飲酒，就給水漱口，怕酒殘留口腔，異議人施
      測前沒有給他水漱口，因為異議人表示有喝一段時間，伊
      問他，他說三十分鐘以上等語」等語（見原審卷第22頁）
      ，有關警員黃國文詢問抗告人喝多久部份，經原審當庭勘
      驗現場錄音光碟：受處分人有表示他有喝保力達，員警詢
      問喝多久，抗告人表示喝一段時間，（有個音不清）十分
      鐘，業經原審當庭勘驗屬實，製有勘驗筆錄在卷足考（見
      原審卷第22頁）。是抗告人之意應係其在幾十分鐘之前有
      喝酒，絕非十分鐘，僅因錄音不清楚而不明而已。再參以
      抗告人於原審供稱：「我三、四十分鐘喝酒上高速公路前
      ，有再喝幾口」等語（見原審卷第20頁）。可知，抗告人
      不僅於於高速公路被攔查前三、四十分鐘有再喝幾口始上
      高速公路，且其於在此之前早已有飲酒之情。故本件酒測
      距抗告人飲酒時早已逾三、四十分鐘，而非僅十五分鐘，
      警員已無依上開規定給予抗告人礦泉水漱口之必要，況抗
      告人既係於三、四十分鐘之前即飲酒完畢，其飲酒後之酒
      精濃度必高於0.29MG/ L，是抗告人飲酒後之酒精濃度亦
      非於屬警員勸導範圍。
三、綜上所述，足證抗告意旨所述之情，均與事實不符，其抗告
    意旨所持之前提要件既與上開規定不符，抗告意旨即無所據
    ，自均無足採，原審認抗告人有於上開時地酒後駕駛之違規
    行為，而維持原處分機關援引道路交通管理處罰條例第三十
    五條第一項第一款、第二十四條第一項第二款，第六十八條
    規定暨違反道路交通管理事件統一裁罰標準及處理細則第十
    一條規定等，裁處受處分人罰鍰新臺幣一萬九千五百元及道
    安講習（即此部分裁定異議駁回），及裁定抗告人汽車駕駛
    人駕駛汽車，經測定酒精濃度超過規定標準，吊扣普通小型
    車駕駛執照十二個月（即將原處分關於吊扣普通大客車駕駛
    十二個月部分撤銷），經核其認事用法並無不當之處。茲抗
    告人仍執陳詞，否認違規，為無理由，自應予以駁回。
據上論結，應依道路交通案件處理辦法第二十六條，刑事訴訟法
第四百十二條，裁定如主文。
中    華    民    國    97    年    11    月    10    日
                  刑事第二庭    審判長法  官  葉居正
                                      法  官  洪碧雀
                                      法  官  吳勇輝
以上正本證明與原本無異。
不得再抗告。
                                      書記官  李良倩
中    華    民    國    97    年    11    月    10    日


司法院資訊處製作；財團法人民間司法改革基金會備份。
